臺灣板橋地方法院民事裁定　　　　　　96年度家聲字第160號
聲　請　人　洪百亮　（即被繼承人甲○○之遺產管理人）
上列聲請人因擔任被繼承人甲○○之遺產管理人聲請核定報酬，
本院裁定如下：
    主      文
聲請人洪百亮得請求代為管理被繼承人甲○○遺產之報酬及墊付
費用合計為新台幣壹萬玖仟零貳元。
聲請程序費用由被繼承人甲○○之遺產負擔。
    理      由
一、本件聲請意旨略以：
  (一)被繼承人甲○○之遺產，經本院以94年度繼字第2029號裁定
    選任聲請人洪百亮為被繼承人甲○○之遺產管理人後，依法
    辦理下列事項，請求本院依民法第1183條酌定遺產管理人報
    酬：
    1.於民國（下同）95年4 月10日委請友人連千驊至國稅局調
      查被繼承人甲○○之財產及所得清冊，支付規費新台幣（
      下同）1,000 元。
　　2.於95年4 月12日具狀聲請本院（95年度家催字第112 號）
      公示催告繼承人，繳納裁定費1,000 元。
    3.於95年4 月28日委請報社刊登上開公示催告裁定，支付登
      報費510 元。
    4.於95年5 月8 日至台北區監理所，辦理報廢被繼承人甲○
      ○所有之ＧＳ-0093 號自小客車，繳納違規罰款1,400 元
      、95年度牌照稅2,477 元、燃料費1,693 元，合計5,570
      元。
    5.於95年5 月11日委請律師發函予台灣銀行，請求將被繼承
      人之存款匯予聲請人。
    6.於95年5 月29日為被繼承人申報遺產稅，國稅局核發免稅
      證明書。
    7.於95年5 月30日具狀向本院陳報遺產清冊。
    8.於95年5 月30日委請律師發函與債權人土地銀行，請其陳
      報債權。
    9.於95年5 月30日具狀向本院聲請公示催告債權人，繳納裁
      定費1,000 元。
    10.於95年7 月2 日委託報社刊登上開裁定，支付登報費600
      元。
    11.於95年7 月17日至嘉義縣台灣銀行太保分行領取被繼承人
      甲○○之銀行存款926,780 元，並將之存入聲請人之帳戶
      中。
    12.於96年7 月23日檢附上開資料，具狀請求本院裁定清算人
      報酬。
  (二)本件遺產管理事件，催告繼承人及債權人之期間均已屆至，
    被繼承人甲○○之遺產為932,247 元（含銀行利息6,467元）
    ，聲請人關於處理遺產管理程序業已支付9,680 元。又依財
    政部96年3 月7 日台財稅務字第09604517860 號函「稽徵機
    關核算95年度執行業務者收入標準」所示，律師辦理檢查人
    、清算人、破產管理人、遺囑執行人或其他信託人案件時，
    按標的物財產價值9%計算收入之標準，本件聲請人擔任遺產
    管理人，性質上與律師辦理其他信託人案件處理之程序相同
    ，應可適用上開標準核定報酬。是本件被繼承人甲○○之遺
    產金額為921,839 元，若按遺產標的9%計算，聲請人應得請
    求82,965元之報酬。
  (三)另目前僅有台灣土地銀行陳報債權，債權金額共計1,594,74
    8 元。待本院裁定遺產管理人報酬後，聲請人將自被繼承人
    之遺產中扣除管理人報酬，相關程序費用後，將餘額用以清
    償對於台灣土地銀行所負擔之相關債務後，另行具狀向本院
    陳報程序完結。爰依法聲請准予裁定聲請人洪百亮代為管理
    被繼承人甲○○遺產之報酬及墊付費用等語。
二、按遺產管理人得請求報酬，其數額由親屬會議按其勞力及其
    與被繼承人之關係酌定之；被繼承人無親屬會議可資酌定報
    酬數額，遺產管理職務終結前，應依民法第1183條規定，聲
    請法院酌定報酬，其請求標準不得低於孳息收入部分十分之
    三及遺產現值百分之一，財政部訂頒之「代管無人承認繼承
    遺產作業要點」第14點第3 項定有明文。經查：
（一）聲請人主張其前經本院94年度繼字第2029號裁定為被繼承
      人甲○○之遺產管理人，並准對其繼承人為公示催告，復
      經本院95年度家催字第112 號裁定准被繼承人楊德永之債
      權人及受遺贈人為公示催告等情，業據聲請人提出95年7
      月3 日民眾日報（第21版）影本為證，並經本院依職權調
      取上開民事裁定核閱無訛，自堪信為真實。
（二）聲請人主張被繼承人甲○○現遺有銀行存款為932,247 元
      （含銀行利息）；另聲請人於管理遺產期間共墊付費用為
      9,680 元等情，業據其提出臺灣銀行存款存摺影本、全國
      財產稅總歸戶財產查詢清單影本暨收據影本、綜稅所得資
      料查詢表暨收據影本、本院自行收納款項統一收據影本、
      民眾日報（第16版）暨收據影本、交通部公路總局自行收
      納款項收據影本、台北縣政府稅捐稽徵處95年全期使用牌
      照稅繳款書影本、95年全期汽車燃料使用費繳納通知書影
      本等件為證，自應認為真實。
（三）本件被繼承人甲○○無親屬會議可資酌定報酬數額，為此
      聲請人固依財政部函示「稽徵機關核算95年度執行業務者
      收入標準」第1 項第4 款規定，律師擔任檢查人、清算人
      、破產管理人、遺囑執行人或其他信託人案件時，按標的
      物財產價值9%計算收入，而請求按遺產標的9%計算應得82
      ,965元之報酬，惟本件聲請人洪百亮既非具律師資格，所
      辦理遺產管理事件亦與上開例舉事項不同，容難逕行適用
      上開標準請求核定報酬。
（四）是聲請人仍應依民法第1183條之規定，按上開財政部訂頒
      「代管無人承認繼承遺產作業要點」之標準，依被繼承人
      遺產現值百分之一計算請求代管遺產之報酬即9,322 元為
      適當；另聲請人於管理遺產期間共墊付費用9,680 元，已
      如上所述，故本件聲請人管理遺產期間之管理費用（管理
      報酬暨墊付費用）共計19,002元，亦有被繼承人甲○○遺
      產管理費用計算明細表為憑。從而，本院參酌前開卷附被
      繼承人遺產相關資料、遺產管理費用計算表、墊付費用單
      據等，認聲請人請求給付19,002元，為有理由，應予准許
      。逾此範圍，即無理由，應予駁回，併此敘明。
三、依非訟事件法第21條第2 項、民事訴訟法第95條、第78條，
    裁定如主文。
中　　華　　民　　國　　96　　年　　9 　　月　　4 　　日
                  家事法庭  法　官　郭光興
以上正本證明與原本無異。
如不服本裁定應於送達後10日內向本院提出抗告狀，並應繳納抗
告裁判費新臺幣壹仟元。
中　　華　　民　　國　　96　　年　　9 　　月　　4 　　日
                            書記官　翁子婷
